【裁判字號】    94,易,1771
【裁判日期】    950414
【裁判案由】    傷害
【裁判全文】
臺灣板橋地方法院刑事判決              94年度易字第1771號
公  訴  人  臺灣板橋地方法院檢察署檢察官
被      告  甲○○
上列被告因傷害案件，經檢察官提起公訴（94年度調偵字第438
號），本院判決如下：
    主  文
甲○○傷害人之身體，處拘役貳拾日，如易科罰金，以佰元折
算壹日。
    事  實
一、甲○○與丙○○係鄰居關係，雙方相鄰而居，因丙○○不滿
    甲○○家人生活習慣等細故已有嫌隙，二人嗣於民國九十四
    年八月十七日下午六時許，在雙方住處即臺北縣新莊市○○
    路七九七號一樓電梯口，再因甲○○之弟乙○○未待電梯內
    之丙○○先出電梯，即冒然進入電梯之細故發生爭執，甲○○竟基於傷害丙○○身體之犯意，徒手毆打丙○○嘴部，致
    丙○○受有臉部及嘴唇多處挫擦傷之傷害。
二、案經丙○○訴由臺北縣政府警察局新莊分局報告臺灣板橋地
    方法院檢察署檢察官偵查起訴。
    理  由
一、按被告以外之人於審判外之陳述，雖不符同法第一百五十九
    條之一至第一百五十九條之四之規定，而經當事人於審判程
    序同意作為證據，法院審酌該言詞陳述或書面陳述作成時之
    情況，認為適當者，亦得為證據；當事人、代理人或辯護人
    於法院調查證據時，知有刑事訴訟法第一百五十九條第一項
    不得為證據之情形，而未於言詞辯論終結前聲明異議者，視
    為有前項之同意，刑事訴訟法第一百五十九條之五定有明文
    。查告訴人丙○○於警詢及偵查時所為之陳述，固均為審判
    外之陳述而屬傳聞證據，然被告並未就此部分證據能力部分
    聲明異議，並經本院審酌其陳述作成時之情況，核無違法取
    證及證據力明顯過低之瑕疵，認以之作為證據為適當，依刑
    事訴訟法第一百五十九條之五規定，自有證據能力。至卷附
    之新泰綜合醫院所製作有關丙○○之診斷證明書（見偵查卷
    第七頁），固屬被告以外之人於審判外之書面陳述，惟被告
    於本院準備程序及審判期日時均表示具有證據能力；而公訴
    檢察官雖知上開證據資料為傳聞證據，但於本院準備程序及
    審判期日中則表示無意見而不予爭執，且迄至言詞辯論終結
    前亦未聲明異議。本院審酌上開證據資料製作時之情況，乃
    係醫院醫師本於專業知識所作成，具有相當之中立性，且對
    被害人丙○○所受傷害之待證事項，具相當關聯性，尚查無
    違法不當及證明力明顯過低之瑕疵，亦認為以之作為證據應
    屬適當，故揆諸前開法律規定與說明，爰逕依刑事訴訟法第
    一百五十九條之五規定，認前揭證據資料均例外有證據能力
    。
二、訊據被告甲○○固坦承於前揭時地曾與告訴人丙○○發生爭
    執及雙方互推、拉扯致告訴人受傷之事實，惟矢口否認有何
    傷害故意，辯稱：其並未毆打告訴人，係因告訴人先連續推
    其胸口三次，並欲拉其至警衛室理論，其不願隨其前往警衛
    室，始出於本能徒手用力推向告訴人胸口以為反擊云云。惟
    查：
（一）被告於上開時、地傷害告訴人之事實，迭據告訴人丙○○
      指訴綦詳，並提出新泰綜合醫院出具之診斷證明書一份附
      卷足佐；此外被告於警詢、偵查時，均坦認徒手毆打告訴
      人之情；參以告訴人於事發當天即赴新泰綜合醫院就診，
      且告訴人所指稱遭被告出拳毆打嘴巴一節，復與新泰綜合
      醫院同日出具之診斷證明書所載告訴人臉部及嘴唇多處挫
      擦傷之受傷部位及傷勢一致，足徵告訴人所指被告確有毆
      打其嘴部之行為，尚非虛枉。
（二）至被告辯稱：告訴人所受傷害係因其用力推及告訴人胸口
      致告訴人撞及牆壁所致，其並未毆打告訴人臉部或嘴部云
      云，然被告既自承係徒手推擊告訴人胸口，則告訴人在正
      面受推擊力量之情形下，縱有撞及牆面之可能，亦應係背
      部或後腦向後撞擊，殊難想像係由臉部或嘴部撞及牆壁，
      而生挫擦傷，是其前揭辯詞，尚難採信。又證人聲請訊問
      之證人即被告之弟乙○○，雖到庭證稱：「或許我哥哥（
      指被告）推他（指告訴人丙○○）有點大力，丙○○好像
      有撞到旁邊的木頭」云云，惟證人所證述告訴人撞及木頭
      一節，不僅與被告所稱之撞及牆壁相互歧異，且事發現場
      之電梯口，除牆上之佈告欄及旁邊之樓梯扶手外，並無木
      頭製品，亦據被告及告訴人丙○○於本院審理時當庭確認
      無誤；復以樓梯扶手與牆壁截然不同，倘告訴人確因受推
      擠而撞及樓梯扶手，被告當不至將二者混淆誤認，而一再
      供稱告訴人所撞為牆；參之一般樓梯扶手高度不及成人腰
      部，亦顯與告訴人受傷部位之臉部、嘴唇有相當之落差。
      凡此，均見證人乙○○前開證述之可信性實屬有疑，不足
      採憑。
（三）再者，告訴人受傷情形為臉部及嘴唇多處挫擦傷，已如前
      述，苟非刻意毆擊，單純徒手推向對方胸口，自無導致上
      開傷害之可能，被告出手毆打告訴人嘴部，其具有傷害他
      人身體之故意甚明。且其前揭傷害行為與告訴人之受傷結
      果，具有因果關係，本件被告犯有傷害之事證已堪明確，
      。又按正當防衛必須對於現在不法之侵害始得為之，侵害
      業已過去，或無從分別何方為不法侵害之互毆行為，均不
      得主張防衛權，而一般社會經驗法則，互毆係屬多數動作
      構成單純一罪而互為攻擊之傷害行為，縱令一方先行出手
      ，而還擊之一方在客觀上苟非單純對於現在不法之侵害為
      必要排除之反擊行為，因其本即有傷害之犯意存在，則對
      其互為攻擊之還手反擊行為，自無主張防衛權之餘地，最
      高法院九十二年度臺上字第三○三九號著有判決，從而被
      告所辯：其係出於本能反擊，並無傷害之故意，即非可採
      。是本件事證明確，被告傷害犯行堪以認定，應予依法論
      科。
三、核被告甲○○所為，係犯刑法第二百七十七條第一項之傷害
    罪。爰審酌被告遇事不知理性處理，竟僅因一時口角即出手
    毆打傷害他人身體，兼衡其犯罪之手段、目的、犯後未與告
    訴人達成和解之態度，及告訴人丙○○所受之傷勢尚屬輕微
    等一切情狀，量處如主文所示之刑，並諭知易科罰金之折算
    標準，以示懲儆。
據上論斷，應依刑事訴訟法第二百九十九條第一項前段，刑法第
二百七十七條第一項、第四十一條第一項前段，罰金罰鍰提高標
準條例第一條前段、第二條，判決如主文。
本案經檢察官葉志飛到庭執行職務
中    華    民    國    95    年     4    月    14    日
                  刑事第二庭  審判長法  官  李  釱  任
                                    法  官  徐  子  涵
                                    法  官  劉  安  榕
上列正本證明與原本無異。
如不服本判決，應於判決送達後十日內向本院提出上訴狀（應附
繕本），上訴於臺灣高等法院。
                                    書記官  楊  馥  如
中    華    民    國    95    年     4    月    17    日
附錄本案論罪科刑法條全文：
刑法第277條第1項
(普通傷害罪)
傷害人之身體或健康者，處三年以下有期徒刑、拘役或一千元以
下罰金。


司法院資訊處製作；財團法人民間司法改革基金會備份。
